【裁判字號】    98,交聲,465
【裁判日期】    980820
【裁判案由】    交管條例聲異
【裁判全文】
臺灣板橋地方法院交通事件裁定         98年度交聲字第465號
原處分機關  交通部公路總局臺北區監理所
異  議  人  乙○○
上列受處分人因違反道路交通管理處罰條例案件，對於交通部公
路總局臺北區監理所中華民國98年2月20日以北監營裁字裁40-C0
0000000 號所為之違反道路交通管理事件裁決書（原舉發通知單
號碼：北縣警交字第C00000000 號），聲明異議，本院裁定如下
：
    主  文
異議駁回。
    理  由
一、本件受處分人即異議人聲明異議意旨略以：
  (一)臺北縣警察局板橋分局（下稱原舉發機關）所轄大觀派出所
    員警甲○○（下爭舉發員警）以異議人即受處分人於民國96
    年11月21日晚間11時40分許，駕駛車牌號碼8L-240號營業小
    客車（下稱系爭營業小客車），沿臺北縣板橋市○○○街環
    河橋方向行駛，於行經僑中一街與環河橋之有燈光號誌管制
    之交岔路口（下稱系爭交岔路口）時，於僑中一街燈號為紅
    燈時，逕自其行駛之僑中一街直行環河橋，而由舉發員警攔
    停異議人，以異議人有「闖紅燈直行（僑中一街往板橋方向
    ）」之違規事實，依道路交通管理處罰條例第53條第1 項規
    定，以該局北縣警交字第C00000000 號舉發違反道路交通管
    理事件通知單（下稱系爭舉發通知單）舉發，並由交通部公
    路總局臺北區監理所（下稱原處分機關）依同條項規定，於
    98年2 月20日以北監營裁字裁40-C00000000號違反道路交通
    管理事件裁決書，認異議人有「駕車行經有燈光號誌管制之
    交岔路口闖紅燈」之違規事實，裁處罰鍰新臺幣（下同）5,
    400 元，並依同條例第63條第1 項第3 款規定記違規點數三
    點（下稱系爭裁決書）。
  (二)異議人雖有於系爭舉發通知單所載時間，駕駛系爭營業小客
    車行經系爭交岔路口，惟並未有闖紅燈之違規行為，竟遭在
    環河橋頭執行臨檢勤務之員警攔停，以異議人有闖紅燈之違
    規行為而製發系爭舉發通知單，異議人因認並無闖紅燈之違
    規行為，故未簽收系爭舉發通知單，詎於98年2 月26日，竟
    收受原處分機關裁處以最高罰鍰之系爭裁決書，本件異議人
    未有闖紅燈之違規行為，爰聲請撤銷系爭裁決書云云。
二、按「汽車駕駛人，行經有燈光號誌管制之交岔路口闖紅燈者
    ，處新臺幣一千八百元以上五千四百元以下罰鍰。前項紅燈
    右轉行為者，處新臺幣六百元以上一千八百元以下罰鍰。」
    ，第53條定有明文；又「汽車駕駛人有下列各款所列條款之
    一者，除依原條款處罰鍰外，並予記點：一、…。三、有第
    四十三條、第五十三條或第五十四條情形之一者，各記違規
    點數三點。」、「依前項各條款，已受吊扣或吊銷駕駛執照
    處分者，不予記點。」，同條例第63條第1 項第3 款、第2
    項亦有明文規定。復依違反道路交通管理事件統一裁罰基準
    及處理細則第2 條第2 項規定附件「違反道路交通管理事件
    統一裁罰基準表」規定，就「違反事件」為「汽車駕駛人，
    行經有燈光號誌管制之交岔路口闖紅燈」之違反道路交通管
    理處罰條例第53條第1 項之行為，其「違規車種」為「小型
    車」，且屬「逾越應到案期限六十日以上，繳納罰鍰或逕行
    裁決處罰者。逾越應到案期限三十日內，繳納罰鍰或到案聽
    候裁決者」，依「統一裁罰基準」為罰鍰新臺幣5,400 元，
    裁罰機關並應依「備註欄」為「記違規點數三點」之處分。
三、本件異議人雖就其於系爭舉發通知單所載之時間，駕駛系爭
    計程車行經系爭交岔路口等情，固不爭執，惟矢口否認有闖
    紅燈之違規行為，並以前詞置辯云云，惟查：
  (一)本件舉發經過，經本院傳訊舉發員警甲○○到庭結證證稱以
    「（問）請說明舉發經過。（答）當時我在環河橋上中間那
    邊，舉發交通違規，看到有輛計程車從僑中一街往環河橋方
    向看到紅燈闖過來環河橋我站的位置這邊，我就把他攔下來
    告發。」、「（問）你當時把他攔下來時如何說？（答）我
    說你闖紅燈要照交通處罰條例告發，告發完後，他拒簽收，
    說他沒有闖。」、「（問）當天車多嗎？（答）因為是凌晨
    ，應該算深夜，車子不算多。（問）你有無明確看到異議人
    確實有闖紅燈？（答）對。（問）當時只有異議人一部車子
    闖紅燈嗎？（答）在攔異議人之前我們有告發別台車，那台
    是我同事處理，後來我看到異議人闖紅燈就把異議人車攔下
    來，前面那台違規車輛跟異議人是先後闖不一樣的紅燈。之
    前那台是給我同事處理，我攔異議人時那台車處理完沒有，
    因為時間太久了我不記得。」等語，並有系爭舉發通知單、
    證人甲○○繪製之系爭交岔路口現場圖、及於相同舉發時間
    自執勤地點目擊異議人違規行為之相同視野所拍攝之採證照
    片、臺北縣政府警察局板橋分局大觀派出所當日勤務分配表
    在卷可稽。
  (二)按以證人為取締交通違規之公務員，為達成維護交通秩序、
    安全之行政目的，依法執行公權力，其與異議人素不相識，
    衡諸常情，並無甘冒刑法偽證罪之風險誣指異議人違規之必
    要；復以交通違規行為，行為性質多具迅速性、證據採證上
    亦有稍縱即逝之不可回復等之特性，舉發機關或原處分機關
    若能提出更多之法定證據方法，例如人證、書證、物證等證
    據資料以供司法審查之交通法庭加以判斷該交通違規行為之
    存否，自屬允當，惟若因前揭交通違規行為特性而無法提供
    更多相關之書證、物證時，則舉發員警於司法審查之訴訟程
    序上立於證人之地位而證述其當時親身目擊及見聞之交通違
    規行為經過，亦屬法定證據方法之一之人證證述，於法亦屬
    有據；至於，舉發員警立於證人之地位所為之證述是否可採
    ，此乃交通法庭依經驗及論理法則判斷其證明力為何而得否
    採擇之心證層次，斷不可以舉發員警作為證人之所述，因不
    可能反於其先前所為舉發而認均不可採，而全盤否定其立於
    證人地位所為之陳述。
  (三)查以，本件就關於異議人上開闖紅燈之違規行為，除據證人
    甲○○證述綦詳外，依據證人於相同舉發時間自執勤地點目
    擊異議人違規行為之相同視野所拍攝之採證照片，尚難認依
    證人所站立之執勤地點有誤視或誤判之情形存在，異議人辯
    稱其未闖紅燈云云，難認可採。至於，異議人雖以警方未提
    出路口監視錄影畫面為證，惟本件異議人除於舉發當場拒收
    舉發通知單外，亦未於舉發通知單指定之應到案日期（96年
    12月7 日）前到案向原處分機關陳述意見，致原處分機關未
    能儘早向舉發機關調閱路口監視錄影畫面，而逕依違反道路
    交通管理事件統一裁罰基準表為裁處，迄至本院受理本件異
    議時，經本院向原舉發機關函查系爭交岔路口之監視器錄影
    畫面，經該局函復以該處縱係設有監視器，因事隔多年，監
    視器之錄影資料亦已清除之情，有同局98年4 月3 日北縣警
    板交裁字第0980012080號函在卷可稽，是就此部分之事證資
    料，既係因可歸責於異議人之事由而未能即時取得保存，而
    本件依卷內事證，復無其他積極證據可認證人甲○○上開證
    言係屬虛偽，是異議人辯稱未闖紅燈等情，除難認係與事實
    相符外，異議人確有於系爭交岔路口闖紅燈之違規行為，堪
    能認定。
四、綜上所述，原處分機關以受處分人即異議人為本件違規行為
    之受處罰人並以系爭營業小客車有道路交通管理處罰條例第
    53條第1 項規定之違規事由存在，依違反道路交通管理事件
    統一裁罰基準表裁處如上開處罰，並無違誤，本件異議為無
    理由，應予駁回。
據上論斷，應依道路交通管理處罰條例第87條第2 項，道路交通
案件處理辦法第19條，裁定如主文。
中    華    民    國    98    年    8     月    20    日
                    交通法庭  法  官  陳世旻
以上正本證明與原本無異
如不服本裁定應於送達後5日內向本院提出抗告狀
                              書記官  洪紹甄
中    華    民    國    98    年    8     月    28    日


司法院資訊處製作；財團法人民間司法改革基金會備份。
